臺灣士林地方法院刑事判決
                                     110年度原易字第13號
公  訴  人  臺灣士林地方檢察署檢察官
被      告  陳淑娟



指定辯護人  汪哲論律師
上列被告因竊盜案件，經檢察官提起公訴（110 年度偵緝字第37
3 號、第374 號），因被告於本院準備程序中為有罪之陳述，經
本院裁定以簡式審判程序審理，本院判決如下：
    主  文
陳淑娟共同犯加重竊盜罪，處有期徒刑柒月，未扣案之犯罪所得
長夾壹個（內有現金新臺幣壹佰陸拾元）及零錢包壹個（內有現
金新臺幣陸佰元、電影券肆張、7-11飲料兌換券）應均與江忠雄
共同沒收之，於全部或一部不能沒收或不宜執行沒收時，共同追
徵其價額；又共同犯加重竊盜未遂罪，處有期徒刑參月，如易科
罰金，以新臺幣壹仟元折算壹日。
    事實及理由
一、本件除事實應補充及更正記載為：「由江忠雄持客觀上足供
    兇器使用之大型一字鉗，先將王少彤所有停放在該處之車牌
    號碼000-0000號自用小客車副駕駛座車窗打破，」、「竊取
    馬詩婷放置於王少彤車內之長夾（內有現金新臺幣〈下同〉16
    0 元、身分證、健保卡、自然人憑證、機車行照、汽機車駕
    照、台新銀行信用卡、嘉義大學研究所學生證各1 張）」、
    「由江忠雄持客觀上足供兇器使用之大型一字鉗，將陳志昇
    所有停放在該處之車牌號碼000-0000號自用小客車副駕駛座
    車窗打破，」及證據應補充記載為：「前揭犯罪事實，業據
    被告於本院訊問、準備程序及審理中坦承不諱，並有新北市
    政府警察局汐止分局扣押物品目錄表及扣案物照片」外，其
    餘犯罪事實、證據及應適用之法條，均引用檢察官起訴書（
    如附件）之記載。
二、按刑法第321 條第1 項第3 款之攜帶兇器竊盜罪，係以行為
    人攜帶兇器竊盜為其加重條件，此所謂兇器，其種類並無限
    制，凡客觀上足對人之生命、身體、安全構成威脅，具有危
    險性之兇器均屬之，且祇須行竊時攜帶此種具有危險性之兇
    器為已足，並不以攜帶之初有行兇之意圖為必要（最高法院
    79年台上字第5253號判決要旨可資參照）。又同案被告江忠
    雄係以大型一字鉗敲破車窗後行竊，業經本院認定如前，而
    卷附扣案之犯罪工具照片所示，該大型一字鉗為金屬材質，
    且該工具既可擊破前開車窗玻璃，堪認上開工具於客觀上若
    持以攻擊他人，足以對他人生命、身體、安全構成威脅，而
    為兇器之一種無訛。
三、核被告所為，擊破王少彤所有之車牌號碼000-0000號自用小
    客車車窗後行竊之部分，係犯刑法第321 條第1 項第3 款之
    攜帶兇器竊盜罪、同法第354 條之毀損罪；擊破陳志昇所有
    車牌號碼000-0000號自用小客車車窗後著手行竊未得逞之部
    分，係犯刑法第321 條第2 項、第1 項第3 款之攜帶兇器竊
    盜未遂罪、同法第354 條之毀損罪。被告上開所為，均係推
    由同案被告江忠雄利用大型一字鉗打破車窗之方式進入車內
    行竊，其犯罪計畫核屬同一，且各該舉動時間緊接，應整體
    視為一行為較為合理，是被告所犯毀損、攜帶兇器竊盜罪及
    毀損、攜帶兇器竊盜未遂罪間，具有犯罪時間上之重疊關係
    ，而可評價為一行為觸犯數個相異之罪名，為想像競合犯，
    分別應從較重之攜帶兇器竊盜罪、攜帶兇器竊盜未遂罪論處
    。
四、再按刑法上所謂「接續犯」，係指數行為於同時同地或密切
    接近之時地實施，侵害同一之法益，各行為之獨立性極為薄
    弱，依一般社會健全觀念，在時間差距上，難以強行分開，
    在刑法評價上，以視為數個舉動之接續施行，合為包括之一
    行為予以評價，為包括之一罪（最高法院86年臺上字第3295
    號判例意旨參照）。被告就上開犯行之犯罪時間密接、地點
    相同，惟此部分犯罪時間、地點雖屬密接，然被告係打破不
    同被害人車輛之車窗以竊取財物，侵害法益並非同一，自與
    前接續犯之要件不符，自應論以數罪。被告所為攜帶兇器竊
    盜、攜帶兇器竊盜未遂罪，犯意各別，行為互殊，應予分論
    併罰。再被告推由同案被告江忠雄擊破陳志昇所有車牌號碼
    000-0000號自用小客車車窗後著手行竊未得逞之部分，既屬
    未遂犯，乃依刑法第25條第2 項之規定，就該部分按既遂犯
    之刑減輕之。
五、至辯護人雖以被告需單獨扶養2名為成年子女、且為低收入
    戶為由，為被告利益請求本院依刑法第59條之規定，酌減其
    刑，惟按刑法第59條之酌量減輕其刑，必須犯罪另有特殊之
    原因與環境等，在客觀上足以引起一般同情，認為即予宣告
    法定低度刑期尤嫌過重者，始有其適用。茲查，被告與同案
    被告江忠雄持客觀上若持以攻擊他人，足以對他人生命、身
    體、安全構成威脅之大型一字鉗以敲破告訴人車窗之方式竊
    取財物，影響社會治安甚鉅，所生之危害非輕，又被告迄今
    未與告訴人達成和解，未賠償告訴人任何金額，業據被告自
    承在卷（見本院卷第56頁) ，其所為客觀上似仍不足以引起
    普遍同情，而無情輕法重或情堪憫恕之情，辯護人所述上開
    情狀，本院認僅得作為法定刑內從輕量刑之依據，並無適用
    刑法第59條規定酌減其刑之餘地。
六、爰審酌被告不思依循正當途徑獲取所需，竟冀望不勞而獲，
    犯本件攜帶兇器竊盜犯行，顯然欠缺尊重他人財產權，更嚴
    重危害社會治安，雖於犯後尚能坦承犯行，然所竊取物品迄
    今仍未返還或賠償告訴人，兼衡其配偶過世、尚需扶養2 名
    未成年子女、從事清潔工、月薪約2 萬元之生活狀況、高中
    畢業之智識程度，暨其在各該犯罪所扮演之角色及參與犯罪
    之程度、品性素行、犯罪動機、目的、手段、行為次數、各
    該犯罪所得利益及所生損害、告訴人之意見（見本院卷第75
    至79頁）等一切情狀，分別量處如主文所示之刑，並就所處
    得易科罰金之刑部分諭知易科罰金之折算標準。至被告之辯
    護人為被告主張緩刑部分，本院審酌被告雖坦承犯行，然未
    與告訴人達成和解或獲得其諒解，故本院認不宜為緩刑之宣
    告，辯護人此部分請求尚難准許，併予敘明。
七、又共同正犯犯罪所得之沒收或追徵，應就各人所分得之數為
    之；又所謂各人「所分得」之數，係指各人「對犯罪所得有
    事實上之處分權限」而言，其各成員有無犯罪所得、所得數
    額，係關於沒收、追繳或追徵標的犯罪所得範圍之認定，雖
    非屬犯罪事實有無之認定，不適用「嚴格證明法則」，無須
    證明至毫無合理懷疑之確信程度，事實審法院仍應視具體個
    案之實際情形，於各共同正犯有無犯罪所得，或犯罪所得多
    寡，綜合卷證資料及調查結果，依自由證明程序釋明其合理
    之依據而為認定，倘若共同正犯各成員內部間，對於不法利
    得分配明確時，應依各人實際分配所得宣告沒收；若共同正
    犯成員對不法所得並無處分權限，與其他成員亦無事實上之
    共同處分權限者，自不予諭知沒收；然若共同正犯各成員對
    於不法利得享有共同處分權限時，則仍應負共同沒收之責（
    最高法院106 年度台上字第539 號判決要旨可資參照）；又
    刑法第38條之1 第1 項前段犯罪所得沒收之規定，同以「屬
    於犯罪行為人者」為沒收要件，則於數人共同犯罪時，因共
    同正犯皆為犯罪行為人，所得屬全體共同正犯，本亦應對各
    共同正犯諭知沒收，然因犯罪所得之沒收，在於避免被告因
    犯罪而坐享利得，基於有所得始有沒收之公平原則，如犯罪
    所得已經分配，自應僅就各共同正犯分得部分，各別諭知沒
    收，如尚未分配或無法分配時，該犯罪所得既屬於犯罪行為
    人，仍應對各共同正犯諭知沒收（最高法院107 年度台上字
    第2697號判決要旨可資參照）。查被告所竊得之前開長夾1
    個（內有現金160 元）及零錢包1 個（內有現金新臺幣600 
    元、電影券4 張、7-11飲料兌換券），為其與同案被告江忠
    雄為本案犯行所得之財物，均未扣案，迄今亦未實際合法發
    還或賠償告訴人，觀諸被告及同案被告江忠雄於警詢中均供
    稱：竊得之財物均用以共同買食物吃等語（見臺灣士林地方
    檢察署109 年度偵字第16946 號卷第20、24頁），而依卷內
    現存事證，尚無從查知渠等係如何分配此部分犯罪所得，揆
    諸前揭之說明，為達澈底剝奪犯罪行為人之實際犯罪所得之
    立法目的，自應認其等就此部分之犯罪所得，仍具有事實上
    之共同支配關係，享有共同處分權限，且該沒收之宣告對其
    等而言，難謂過苛，而無過苛調節條款之適用餘地，爰依刑
    法第38條之1 第1 項前段規定，就此部分犯罪所得，於被告
    所犯該次竊盜犯行之主文項下宣告應與同案被告江忠雄共同
    沒收之，併依刑法第38條之1 第3 項規定，均諭知於全部或
    一部不能沒收或不宜執行沒收時，共同追徵其價額。至告訴
    人馬詩婷於警詢供稱上開長夾內尚有其身分證、健保卡、自
    然人憑證、機車行照、汽機車駕照、台新銀行信用卡、嘉義
    大學研究所學生證各1 張，另前開零錢包內尚有ICASH卡1張
    等物，則上開物品亦為本件竊盜犯行所得之財物，而屬被告
    之犯罪所得，然衡諸上開所示之證件及卡片，民眾多於失竊
    後即另行重新申辦，而使原證件或卡片失其效用，縱使予以
    沒收，價值亦屬低微，應無予以沒收之必要，且該證件及卡
    片並未扣案，若宣告沒收，恐造成未來執行之困難，爰不予
    宣告沒收。又扣案大型一字鉗子1 支及白色手套2 雙，為同
    案被告江忠雄所有，且為供上開加重竊盜犯行所用之物，業
    經同案被告江忠雄陳明在卷，核屬同案被告江忠雄所有供為
    本案犯罪所用之物，該大型一字鉗子1 支及白色手套2 雙業
    於本院對同案被告江忠雄之判決中，依刑法第38條第2 項前
    段之規定，予以宣告沒收，併此敘明。
據上論斷，依刑事訴訟法第284 條之1 、第299 條第1 項前段、
第273 條之1 第1 項、第310 條之2 、第454 條第2 項，刑法第
28條、第321 條第2 項、第1 項第3 款、第354 條、第55條、第
41條第1 項、第25條第2 項、第38條之1 第1 項前段、第3 項，
刑法施行法第1 條之1 第1 項，判決如主文。
本案經檢察官戊○○提起公訴，檢察官郭騰月到庭執行職務。
中　　華　　民　　國　110 　　年　　11　　月　　4　　日
                  刑事第八庭  法　官   黃依晴
以上正本證明與原本無異。
如不服判決應於收受送達後20日內向本院提出上訴書狀，並應敘
述具體理由。如其未敘述上訴理由者，應於上訴期間屆滿後20日
內向本院補提上訴理由書（均需按照他造當事人之人數附繕本）
「切勿逕送上級法院」。告訴人或被害人如對於本判決不服者，
應具備理由請求檢察官上訴，其上訴期間之計算係以檢察官收受
判決正本之日期為準。因疫情而遲誤不變期間，得向法院聲請回
復原狀。
                              書記官   楊雅媖
中　　華　　民　　國　110 　　年　　11　　月　　4　　日
附錄本案論罪科刑法條全文：
中華民國刑法第321條
犯前條第一項、第二項之罪而有下列情形之一者，處六月以上五
年以下有期徒刑，得併科五十萬元以下罰金：
一、侵入住宅或有人居住之建築物、船艦或隱匿其內而犯之。
二、毀越門窗、牆垣或其他安全設備而犯之。
三、攜帶兇器而犯之。
四、結夥三人以上而犯之。
五、乘火災、水災或其他災害之際而犯之。
六、在車站、港埠、航空站或其他供水、陸、空公眾運輸之舟、
    車、航空機內而犯之。
前項之未遂犯罰之。
中華民國刑法第354條
毀棄、損壞前二條以外之他人之物或致令不堪用，足以生損害於
公眾或他人者，處二年以下有期徒刑、拘役或一萬五千元以下罰
金。